臺灣臺北地方法院刑事判決
110年度易字第566號
公  訴  人  臺灣臺北地方檢察署檢察官
被      告  鄭仁儀



上列被告因毀棄損壞案件，經檢察官提起公訴（110年度偵字第4
785號），本院判決如下：
    主  文
鄭仁儀犯毀損他人物品罪，處拘役伍拾伍日，如易科罰金，以新
臺幣壹仟元折算壹日。
    事  實
一、鄭仁儀為址設臺北市○○區○○路000號「燒烤職人」店家之負
    責人，潘建廷與其工作處所之同事則為該店之客人。鄭仁儀
    於民國109年9月24日凌晨1時許，委由不知情之林哲賢騎乘
    車牌號碼000-000號普通重型機車，搭載其前往臺北市○○區○
    ○○路000號前之公車站（下稱系爭公車站），抵達該處後，
    鄭仁儀隨即下車步行穿越該處建築間之防火巷（下稱系爭防
    火巷）至臺北市○○區○○路000巷00號對面，於凌晨1時35分左
    右，因酒後之不明原因，基於毀損他人物品之犯意，接續將
    類似白膠之液體物品潑灑在潘建廷所有、停靠在該處，車牌
    號碼0000-00號自用小客車（下稱系爭汽車）之車身及擋風
    玻璃，再持不明之堅硬物體砸毀系爭汽車之前、後擋風玻璃
    ，致令系爭汽車之前、後擋風玻璃均因碎裂而不堪使用，車
    身亦失美觀效用，足以生損害於潘建廷。嗣潘建廷於翌日早
    上7時前往該處時，發現系爭汽車遭毀損而報警處理，並經
    警調閱案發地點附近之監視錄影器，始循線查悉上情。
二、案經潘建廷訴由臺北市政府警察局中山分局報告臺灣臺北地
    方檢察署檢察官偵查起訴。　　　
    理  由
壹、程序部分
一、本判決下述所引用被告鄭仁儀以外之人於審判外之言詞或書
    面陳述，檢察官、被告迄於言詞辯論終結前均未就其證據能
    力聲明異議，本院審酌上開證據資料作成時之情況，尚無違
    法不當及證明力明顯過低之情形，而認為以之作為證據應屬
    適當，依刑事訴訟法第159條之5規定，均有證據能力。
二、本判決其餘認定犯罪事實之非供述證據，與本案待證事實間
    均具關聯性，且無證據足認係公務員違背法定程序所取得，
    依刑事訴訟法第158條之4規定之反面解釋，亦均有證據能力
    。　　
貳、實體部分
一、被告之供述及辯解：　
　  被告固不否認其有於案發前、後，乘坐林哲賢之機車前往系
    爭公車站，並進出系爭防火巷之事實，然矢口否認有何毀損
    他人物品之犯行，並辯稱：告訴人潘建廷是「燒烤職人」之
    客人，我跟他無冤無仇，沒有理由要砸他的車。且我住在「
    燒烤職人」店內，與案發現場很近，出現在系爭防火巷亦屬
    正常，我當時是要前往系爭公車站，並因尿急而至系爭防火
    巷內小便，但我沒有拿白膠去潑灑系爭汽車之車身，亦沒有
    砸毀系爭汽車之擋風玻璃，本案與我無關云云。
二、認定犯罪事實所憑證據及理由：
  ㈠被告為「燒烤職人」之負責人，告訴人則為該店之客人。告
    訴人於109年9月23日晚間將系爭汽車停放在臺北市○○區○○路
    000巷00號對面，林哲賢則於翌日（即同年月24日）凌晨1時
    33分至34分許間之時間，騎乘車牌號碼000-000號普通重型
    機車，搭載被告至系爭公車站。被告在該處下車進入系爭防
    火巷，約2分40秒後，被告走出系爭防火巷，並搭乘林哲賢
    騎乘之機車離開。而於凌晨1時35分左右，有一名黑衣男子
    行經系爭汽車停放處，將類似白膠之液體物品潑灑在系爭汽
    車之車身及擋風玻璃上，另持不明之堅硬物體砸毀系爭汽車
    之前、後擋風玻璃，致系爭汽車之前、後擋風玻璃碎裂等情
    ，為被告所不爭執（見偵卷第104至105頁，審易卷第72至73
    頁，易卷第66頁），核與告訴人於警詢及偵查中之指述（見
    偵卷第35至41頁）、證人林哲賢此部分證述（見偵卷第51至
    52、113至114頁）相符，並有系爭汽車遭潑灑類似白膠之液
    體物品及擋風玻璃碎裂之照片（見偵卷第61至64頁）、本院
    勘驗案發現場附近監視錄影器影像之勘驗筆錄及附件（見易
    卷第65、77至91頁）在卷可稽，是此部分之事實，首堪認定
    。
　㈡被告係在系爭汽車上潑灑類似白膠之液體物品，砸毀系爭汽
    車前、後擋風玻璃之人：
　1.系爭汽車於案發時，係停放在臺北市○○區○○路000巷00號對
    面之停車位，巷弄對面（即該巷23號房屋前）另停放一輛藍
    色小貨車，藍色小貨車後方即為系爭防火巷之出入口，自該
    出入口穿越全長約40多公尺之系爭防火巷後，係被告案發當
    日凌晨下車之系爭公車站（即臺北市○○區○○○路000號前），
    換言之，自系爭公車站穿越系爭防火巷後，即可抵達系爭汽
    車之停放位置等情，有系爭汽車停放位置之照片、系爭防火
    巷及系爭公車站之現場街景圖、Google地圖測量距離之列印
    資料及本院勘驗案發現場監視錄影器影像之勘驗筆錄及附件
    可證（見偵卷第61至63頁，易卷第51至53、77至83頁）。
  2.關於案發當日凌晨1時33至34分、36至37分左右，系爭防火
    巷出入口之來往情形，業據本院當庭勘驗系爭防火巷與系爭
    公車站之監視錄影器影像，被告亦自承其為出入系爭防火巷
    之人（見易卷第66頁），勘驗結果如下（勘驗筆錄及附件見
    易卷第73至75、85至87頁，上開監視錄影器之畫面時間有誤
    差，依偵卷第65、71頁林哲賢騎乘機車行經其他道路之錄影
    器影像時間推算，可認影像時間應為1時33至34分、36至37
    分間）：
　⑴被告進入系爭防火巷
編號 勘驗內容 ① 畫面為翻拍之騎樓監視器影像，該大樓右側有一防火巷（巷內有開燈，故較外部明亮，下稱系爭防火巷），左側為柏油道路。 ② 畫面時間（下均同）04：38：21時，有一機車(下稱系爭機車)出現於畫面左側之道路上，隨即停靠在公車站之公車停靠區，位置超過系爭防火巷之出入口。系爭機車搭載2人，坐在後座之人（下稱被告）於04：38：26時下車，並將安全帽交付系爭機車之騎士（下稱林哲賢）。 ③ 被告下車後，即往系爭防火巷內之方向走去，林哲賢則坐在機車上等待。行進過程中，可見被告頭戴深色鴨舌帽、身著深色短袖上衣、長褲、拖鞋並配戴口罩，左手則提有一白色長方形之袋狀物。 ④ 04：38：40時，被告走入系爭防火巷而消失在畫面內。 
　⑵被告離開系爭防火巷
編號 勘驗內容 ① 04:41:16時，林哲賢坐於機車上，機車係停靠在系爭防火巷出入口前方之道路上。 ② 04:41:20時，被告自系爭防火巷內快速奔跑而出，於04:41:22時跑出系爭防火巷出入口，並右轉放慢腳步往林哲賢方向走去，過程中被告左手均持有一白色長形物品。 ③ 04:41:28時，被告跨坐上林哲賢所騎乘之機車，戴上安全帽，同時林哲賢於起駛，林哲賢與被告於04：41：37由畫面左上方駛離現場。 
　3.關於系爭汽車之車身於同一日凌晨遭潑灑類似白膠之液體物
    品，前、後擋風玻璃遭砸毀之經過，亦經本院勘驗案發現場
    附近之監視錄影器影像，勘驗結果如下（勘驗筆錄及附件見
    易卷第77至81頁）：
編號 勘驗內容 ① 畫面中央為一藍色小貨車，右下方為鐵製晾衣架，遮蔽畫面右下方大半部，右上方則停有一白色小客車（即系爭汽車），系爭汽車右方另停有4輛機車。 ② 01：33：50時，畫面左上方有一身著黑色短袖上衣、黑色長褲、拖鞋、戴口罩之男子(下稱A)，左手提有一白色物體，繞過藍色小貨車後方，並於01：34：00從畫面左上方離開監視器範圍。 ③ 嗣A於01：35：18時，由畫面正上方出現，快速移動至系爭汽車之左後方，於01：35：19至01：35：22時間，將其手持之白色物品快速、左右來回地往系爭汽車左後側車尾及擋風玻璃處大力揮舞，畫面並可見到白色液體或粉末飄散之情形。 ④ 01：35：23時，A身體略往左側蹲下，左手可能是將持有之白色物品放置地上，然監視器畫面之角度遭系爭汽車遮擋，而無法完全看出。 ⑤ 01：35：25時，A開始快速由系爭汽車後方往前方移動，手部持有一白色長形物體，移動中多次作出上下揮擊之動作，而後系爭汽車後方之擋風玻璃上即出現白色或反光之痕跡。 ⑥ 01：35：35時，A離開前，右手仍明顯有由上往下，敲擊系爭汽車車尾之動作。 ⑦ 01：35：36時，A轉身離去，左手明顯仍持有一白色物品，並以奔跑方式，由藍色小貨車後方離開畫面。 由影片頭至尾，除A外，並無其他人行經該處之畫面。 
　4.參諸上開勘驗結果可知：
　⑴案發前，有一名身穿黑色短袖上衣、黑色長褲、拖鞋、戴口
    罩、左手上提有一「白色物體」之男子（即上述A），以正
    常速度自「藍色小貨車後方」出現在系爭汽車停靠位置附近
    ，短暫離去畫面後，再次出現時即快速移動至系爭汽車之左
    後方，將其手持之白色物品左右來回地往系爭汽車左後側車
    尾及擋風玻璃處大力揮舞，因此可看見白色液體或粉末飄散
    ，該男子接著在系爭汽車前後方移動，做出上下揮擊之動作
    ，完成後即轉身，以奔跑方式，自「藍色小貨車後方」離開
    ，離開時左手仍「持有一白色物品」，而該名男子自藍色小
    貨車後方出現至離開之時間，約相隔1分46秒（即畫面顯示
    時間3.②01：33：50時至⑦01：35：36時），除此之外，在該
    名男子毀損系爭汽車之前後時間，均未見到其他人行經該處
    。
　⑵被告係於案發左右之時間，頭戴深色鴨舌帽、身著深色短袖
    上衣、長褲、拖鞋並戴口罩，左手提有一「白色長方形之袋
    狀物」，以正常速度走入系爭防火巷內，嗣於2分40秒後（
    即畫面顯示時間⑴④04：38：40時至⑵②04:41:20時），快速奔
    跑離開系爭防火巷，該時被告之左手亦「持有一白色物品」
    ，返回系爭公車站後，被告旋即搭乘林哲賢之機車離開現場
    。
　⑶依上，案發現場之監視器影像雖因擺放位置及角度問題，未
    能清楚攝得該名犯案男子（即上述A）之面貌，然比對被告
    與該名犯案男子於案發當日凌晨1時30分左右，出現在系爭
    防火巷、系爭汽車停放位置附近時，無論就穿著特徵（均係
    黑色短袖上衣、黑色長褲、拖鞋、戴口罩、左手上提有或持
    有「白色物體」）、行走動線（被告進、出系爭防火巷，犯
    案男子亦係自藍色小貨車後方即系爭防火巷之出入口出現和
    離去），均相當一致。且審酌被告於案發時進出系爭防火巷
    之時間共2分40秒，與犯案男子在藍色小貨車後方出現、犯
    案至離開之時間1分46秒，加計系爭防火巷來回共80公尺（
    單趟40多公尺，見前述1.），一般人以正常速度走入系爭防
    火巷，快速跑離系爭防火巷之腳程應在1分鐘內之時間，亦
    相當吻合。參以犯案男子係以正常速度出現在系爭防火巷出
    入口（即藍色小貨車後方），然毀損系爭汽車後即快速由系
    爭防火巷出入口跑離現場一節，復與被告原以正常速度走入
    系爭防火巷，後係快速奔跑而離開系爭防火巷之情形完全相
    符。再佐以系爭汽車遭毀損之時間為凌晨1時30分以後，顯
    係一般人之休憩時間，來往系爭防火巷或龍江路457巷弄之
    人車應相當稀少，依卷存該時巷弄、系爭防火巷出入口之監
    視器影像，除被告、犯案男子外，實無其他人員行經案發地
    點之證明。是在別無其他合理解釋或疑義之情況下，應足認
    定被告確實係在系爭汽車上潑灑類似白膠之液體物品，砸毀
    系爭汽車前、後擋風玻璃，而毀損系爭汽車之人無誤。
  ㈢雖被告於偵查及本院審理中辯稱其住在系爭防火巷附近之「
    燒烤職人」店內，在該處出現本屬正常，且其當日係與人約
    在民族東路上之公車站牌面交買賣手機，在買賣手機前因為
    尿急先至系爭防火巷內小便，沒有靠近系爭汽車云云。然依
    前述勘驗筆錄可知，被告於抵達系爭公車站後，係將安全帽
    交付林哲賢，自行持有白色之物品走進系爭防火巷內，嗣其
    奔跑離開系爭防火巷後，則直接搭乘林哲賢之機車離開現場
    ，全無在系爭公車站停留、面交買賣手機之情形，顯見其該
    時之目的地並非系爭公車站，而係系爭防火巷通往之處所，
    此亦與騎乘機車載送被告至該處之林哲賢於警詢及偵查中證
    稱：當天我到被告店裡消費，被告叫我載他去一個地方，說
    他跟朋友約在公車站牌那邊，然後到公車站牌他就直接下車
    ，但我沒有看到他所稱的朋友，被告他回來後叫我載他到五
    常街與龍江路口之羊雞城放他下車，我就回家了等語（見偵
    卷第51至53、113頁）相符，足見被告上開至系爭公車站購
    買手機之辯解，已與事實不符，而難採信。況被告既自承其
    住在「燒烤職人」店內（見易卷第67頁），該日又係自「燒
    烤職人」店內出發，審酌該店與系爭公車站之距離不過270
    公尺，走路僅須3分鐘（見易卷第55頁Google地圖），騎車
    時間自當更為短暫，衡情亦難認被告有何「自燒烤職人店離
    開不到3分鐘」之時間內，即尿急到無法忍耐，甚至無法返
    回店內，而須特別至系爭防火巷內小便，小便完後隨即離開
    該處，並指示林哲賢在他處讓其下車之理由，益見被告此部
    分辯稱與常情相悖，不足採信。
　㈣被告另辯稱告訴人係其燒烤店之客人，與其無冤仇，其無理
    由毀損系爭汽車云云。惟關於被告與告訴人之關係，業據告
    訴人於警詢及偵查中證稱：有一次我跟仁群老人養護所之一
    群同事到燒烤職人消費，用完餐後一位同事當時跟被告說可
    不可以賒帳，被告一開始說可以，後來又反悔說不行，同事
    在酒醉的狀況下拿酒瓶到店裡往店外地上砸，當時被告不知
    情，是我先送同事回家後，返回店家跟被告說外頭有碎玻璃
    要請他們清理，但這件事情相隔很久，我不知有無關聯，另
    外我同事常去被告店內消費，有跟被告說過仁群老人養護所
    的地址，同事好像有賒帳，但跟我無關等語（見偵卷第40至
    41頁）。依此，被告是否係因與告訴人或其他仁群老人養護
    所之人員有金錢、生意上糾紛，心生不滿而至仁群老人養護
    所外（即臺北市○○區○○○路000巷00號，系爭汽車係停放在仁
    群老人養護所之建物外停車格）發洩，尚非全無可能。且被
    告主觀上係出於何理由或動機為本案行為，實僅存乎其內心
    ，尚非他人所能探知，當不影響其客觀犯行之事實，本案既
    有如上之證據可認定被告即為案發時毀損系爭汽車之人，被
    告以無動機為由，辯稱其不可能為本案犯行云云，仍難憑採
    。
  ㈤綜上所述，被告前揭所辯，均不足採，本案事證明確，被告
    之犯行堪以認定，應予依法論科。　　
三、論罪科刑：
  ㈠核被告所為，係犯刑法第354條之毀損他人物品罪。
　㈡被告先後持類似白膠之液體物品潑灑在系爭汽車之車身及擋
    風玻璃，再持不明堅硬物體砸毀系爭汽車之前、後擋風玻璃
    之行為，客觀上係於密接之時間、在相同地點所為，主觀上
    亦係基於毀損系爭汽車之同一目的，各行為之獨立性極為薄
    弱，依一般社會觀念難以強行分離，在刑法評價上，以視為
    數個舉動之接續施行，合為包括之一行為予以評價，較為合
    理，屬接續犯，應僅論以一毀損他人物品罪。
  ㈢爰以行為人之責任為基礎，審酌被告明知系爭汽車非其所有
    ，仍逕持類似白膠之液體物品、不明堅硬物體毀損系爭汽車
    之車身及前、後擋風玻璃，損害他人之財產，所為顯有不當
    。參以被告犯罪後迄今始終否認犯行，迄未與告訴人達成和
    解或表示任何歉意之犯後態度，兼衡告訴人因本案犯行所受
    之汽車損害程度、支出之修繕費用約為新臺幣3萬元（見偵
    卷第40頁），被告之素行、犯罪動機、目的、手段，暨被告
    自述高中畢業之智識程度、曾從事泥做、統包、經營燒烤店
    之工作，家庭經濟狀況為負債，無人須其扶養（見易卷第70
    至71頁）等一切情狀，量處如主文所示之刑，並諭知易科罰
    金之折算標準，以資懲儆。
據上論斷，應依刑事訴訟法第299條第1項前段（依法院辦理刑事
訴訟案件應行注意事項第159點，判決書據上論結部分，僅引用
應適用之程序法條），判決如主文。
本案經檢察官羅韋淵提起公訴，檢察官楊淑芬到庭執行職務。
中　　華　　民　　國　　110 　年　　10　　月　　7 　　日
　　　　　　　　　刑事第十庭    法　官　林柔孜　　　　
以上正本證明與原本無異。
如不服本判決應於收受送達後20日內向本院提出上訴書狀，並應
敘述具體理由；其未敘述上訴理由者，應於上訴期間屆滿後20日
內向本院補提理由書（均須按他造當事人之人數附繕本）「切勿
逕送上級法院」。告訴人或被害人如對於本判決不服者，應具備
理由請求檢察官上訴，其上訴期間之計算係以檢察官收受判決正
本之日期為準。  　
                                書記官  周玉惠
中　　華　　民　　國　　110 　年　　10　　月　　12　　日
附錄論罪科刑法條：
中華民國刑法第354條
毀棄、損壞前二條以外之他人之物或致令不堪用，足以生損害於
公眾或他人者，處2年以下有期徒刑、拘役或1萬5千元以下罰金
。